臺灣臺南地方法院刑事判決　　　　　　　　96年度訴字第46號
公　訴　人　臺灣臺南地方法院檢察署檢察官
被　　　告　丙○○
　　　　　　乙○○
共　　　同
指定辯護人　許雅芬律師
上列被告因強盜等案件，經檢察官提起公訴（九十五年度營偵字
第一五九四號），本院判決如下：
    主   文
丙○○意圖為自己不法之所有，而侵占離本人所持有之物，處罰
金新臺幣壹萬元，如易服勞役，以新臺幣壹仟元折算壹日；又共
同意圖為自己不法之所有，攜帶兇器，以脅迫至使不能抗拒，而
取他人之物，累犯，處有期徒刑捌年，扣案之開山刀壹支、黑色
頭套貳個及黑色手套貳雙均沒收。
乙○○共同意圖為自己不法之所有，攜帶兇器，以脅迫至使不能
抗拒，而取他人之物，處有期徒刑柒年陸月。扣案之開山刀壹支
、黑色頭套貳個及黑色手套貳雙均沒收。
    犯罪事實
一、丙○○前因妨害風化案件，經臺灣高等法院臺南分院以九十
    年度上訴字第四○四號判決判處有期徒刑一年四月，後上訴
    最高法院經該院以九十二年度臺上字第六五九九號判決上訴
    駁回而確定，入獄服刑後於民國九十四年一月十日縮短刑期
    假釋出監，並於同年三月二十一日假釋期滿未經撤銷假釋而
    執行完畢。
二、丙○○於九十五年十一月十九日下午二時許，在臺南縣善化
    鎮肉品市○○○路旁，拾獲脫離丁○○本人持有之車號六四
    八三－ＭＦ號自用小客車之車牌二面（上開車牌係於同年十
    月二十三日上午十一時三十分許，在屏東縣麟洛鄉麟洛運動
    公園旁遭不詳人士所竊取，後因故棄置於該處），即意圖為
    自己不法之所有，將前開車牌二面予以侵占入己。
三、丙○○與友人乙○○於九十五年十一月下旬某日，因二人經
    濟狀況均不佳而缺錢花用，乙○○遂提議行搶，丙○○乃答
    應附合，丙○○及乙○○二人即共同基於意圖為自己不法所
    有之犯意聯絡及強盜行為之分擔，由丙○○先選定址設臺南
    縣柳營鄉旭山村五十九之三號「臺南縣柳營鄉農會旭山辦事
    處」為作案目標，並購買黑色頭套、手套等物以供強盜犯罪
    之用後，二人隨即於同年十一月二十八日上午十時二十五分
    許，前往臺南縣新營市○○路十三號之「尚立小客車租賃有
    限公司」，由乙○○出面向該租車公司承租車號ＺＺ－一九
    二二號自用小客車一部，並共同將該自用小客車前後車牌二
    面卸下，再改懸掛丙○○上開所拾得之車號六四八三－ＭＦ
    號車牌，以防警方循車號查緝二人，並於同日（起訴書誤載
    為同年月二十九日，經蒞庭公訴檢察官當庭更正如上）下午
    一時二十九分許，駕駛前開自用小客車同往「臺南縣柳營鄉
    農會旭山辦事處」，二人並分別頭戴黑色頭套以防他人辨識
    其等容貌、且均手著黑色手套避免於犯案現場留下指印，而
    由丙○○手持向其不詳姓名友人所借得，為塑膠及金屬材質
    混製，外型有鈍角及銳角，若持以行兇客觀上足對人之生命
    、身體構成威脅，具有危險性可供兇器使用之玩具手槍一把
    ，乙○○則手持金屬材質所製，刀刃已開鋒，若持以行兇客
    觀上足對人之生命、身體、安全構成威脅，為丙○○所有而
    具有危險性可供兇器使用之開山刀一把，一同衝入上開農會
    辦事處內，丙○○先以上開玩具槍指向當時在農會辦事處之
    行員蔡福全等人，並喝令其等不准動，以此方式脅迫該農會
    辦事處內之行員陷於不能抗拒之程度，而乙○○旋即持開山
    刀至農會行員連芬蘭之工作區處，喝令連芬蘭將櫃臺內現金
    交出，然因連芬蘭一時驚嚇過度而未有動作，乙○○即自行
    至櫃臺以手打開行員連芬蘭之抽屜，取出其內之新臺幣（下
    同）五百元後，再至農會行員蔡淑芬工作區處，以持刀喝令
    蔡淑芬將現金放入其所攜帶之一只塑膠袋中之脅迫方式，致
    蔡淑芬心生畏懼而陷於不能抗拒之程度，而依乙○○之指示
    而將十一萬九千三百元放入上開塑膠袋內，丙○○及乙○○
    共計搶得現金十一萬九千八百元而逃離現場。嗣後二人除將
    所得現金朋分花用，並將上開車號六四八三－ＭＦ號自用小
    客車之車牌二面及前揭玩具手槍一把棄置於山區。
四、嗣於九十五年十一月二十九日上午十時二十五分許，丙○○
    駕駛租得之車輛至前開租賃公司返還車輛，為警當場查獲，
    並自其身上扣得贓款五萬八千元，警方另經丙○○同意，至
    其位於臺南縣東山鄉南溪村二重溪二鄰十三之七號前之工寮
    內搜索，而扣得丙○○、乙○○二人犯案所用之開山刀一把
    、黑色頭套二個及黑色手套二雙，以及丙○○犯案時所穿著
    之花格襯衫一件、及黑色布鞋一雙。警方並於同年十一月二
    十九日下午四時許，在臺中市○○路與漢口街之交岔路口處
    ，循線查獲乙○○，並起出乙○○身上所攜帶贓款二萬九千
    四百元，再由乙○○帶同員警至丙○○上開工寮後方之山溝
    內，扣得其犯案時所著之米黃色上衣一件、米白色長褲一件
    、黑色運動鞋一雙及襪子一雙等物。
五、案經臺南縣警察局新營分局報請臺灣臺南地方法院檢察署檢
    察官偵查起訴。
     理      由
壹、程序方面
一、按被告以外之人於審判外之陳述，經當事人於審判程序同意
    作為證據，法院審酌該言詞陳述或書面陳述作成時之情況，
    認為適當者，亦得為證據，刑事訴訟法第一百五十九條之五
    第一項定有明文。查被告丙○○、乙○○二人於本院審理時
    對證人丁○○、蔡福全、連芬蘭、蔡淑芬、林敏雄及楊明宗
    等人於警詢時及偵訊中所為筆錄之證據能力均不爭執，且本
    院依卷內資料審酌該警詢及偵訊筆錄作成時之情況，亦認為
    並未有何違背法律或其他相關規定之情事，而應認為適當，
    是依刑事訴訟法第一百五十九條之五第一項之規定，上開證
    人等於警詢及偵訊所作之筆錄，為傳聞法則之例外而具有證
    據能力，本院自得引為判決參考之依據，先予敘明。
貳、實體方面：
一、上開犯罪事實，業據被告丙○○、乙○○迭於警詢時、偵查
    中及本院審理時供承不諱，核與證人即車號六四八三－ＭＦ
    號之車牌所有人鐘美英，證人即被害人柳營鄉農會旭山辦事
    處主任蔡福全、辦事員連芬蘭、出納人員蔡淑芬，證人即尚
    立小客車租賃有限公司負責人楊明宗，證人即在場目擊者林
    敏雄等人分別於警詢時及偵查中所為之證述相符，復有車牌
    失竊資料個別查詢報表一紙、臺南縣警察局新營分局九十五
    年十二月二十九日南縣警鑑字第○九五○○五六七五一號鑑
    驗書一紙、內政部警政署刑事警察局九十五年十二月二十六
    日南縣警鑑字第○九五二二○一六○九號鑑驗書一紙、臺南
    縣警察局新營分局扣押筆錄、扣押物品清單、贓物認領保管
    單二紙、尚立小客車租賃有限公司租賃書一份、車籍作業系
    統查詢認可資料一紙、車輛竊盜車牌遺失資料個別查詢報表
    查詢車牌認可資料一紙、刑案現場照片三十幀以及監視錄影
    畫面翻拍照片九幀在卷可稽，並有開山刀一把、黑色頭套二
    個、黑色手套二雙、花格襯衫一件、黑色布鞋一雙米黃色上
    衣一件、米白色長褲一件、黑色運動鞋一雙及襪子一雙，以
    及分別自被告丙○○、乙○○身上所起出之贓款五萬八千元
    及二萬九千四百元扣案可考。綜合上開所查事證，足認被告
    二人自白核與事實相符，本件事證明確，被告二人犯行均洵
    堪認定。
二、按所謂兇器，其種類並無限制，凡客觀上足對人之生命、身
    體、安全構成威脅，具有危險性之兇器均屬之，且祇須行竊
    時攜帶此種具有危險性之兇器為已足，並不以攜帶之初有行
    兇之意圖為必要（最高法院七十九年度臺上字第五二五三號
    判例參照）。查被告丙○○犯本件強盜犯行時所持之玩具手
    槍一支，雖未經扣案而無法送鑑定確認是否具殺傷力，然被
    告丙○○既然自承上開玩具手槍係塑膠及金屬材質混製，足
    認該把玩具手槍質地堅硬，且衡之一般市售之玩具手槍，其
    外觀形狀及長度已逾越一般人手掌範圍，故一般人手持槍械
    時，當會有其餘槍身之部分突出，且該突出部分或為槍管或
    為槍把，均屬鈍角或銳角之突出物，是即便被告丙○○所持
    之玩具手槍不具殺傷力，然單持上開手槍攻擊他人，客觀上
    亦足以對被害人之身體、生命構成威脅而具有危險性；又扣
    案之被告乙○○犯案時所持之開山刀一把，經本院當庭勘驗
    係金屬材質所製，刀刃部分長二十九點五公分，刀柄長十七
    點五公分，刀刃最寬處五公分，單面開鋒且刀刃銳利，是若
    持該開山刀行兇，客觀上當足以對人之身體、生命構成威脅
    而具有殺傷力，基上，足認本案被告丙○○、乙○○二人犯
    案時分持之上開玩具手槍及開山刀，顯均屬刑法第三百二十
    一條第一項第三款所稱之兇器。次按強盜罪之所謂「不能抗
    拒」，係指行為人所為之強暴、脅迫等不法行為，就當時之
    具體事實，予以客觀之判斷，足使被害人身體上或精神上達
    於不能或顯難抗拒之程度而言；又客觀上是否足以壓抑被害
    人之意思自由，應依一般人在同一情況下，其意思自由是否
    因此受壓制為斷，不以被害人之主觀意思為準，最高法院八
    十七年度臺上字第三七○五號、九十四年度臺上字第二二六
    六號判決要旨可資參照。衡諸現今槍枝氾濫，一般人在見他
    人在其面前亮出槍枝，瞬息之間手槍之真假實難以辨明情形
    下，實難認客觀上尚得抗拒，此由證人即被害人蔡福全、蔡
    淑芬、連芬蘭及目擊者林敏雄所證，見被告丙○○以槍指向
    他們時，均不敢有何舉措，即得證之。況本件被告乙○○持
    上揭開山刀，對被害人連芬蘭喝令把錢拿出來等語，被害人
    連芬蘭因而一時驚嚇過度而未有動作；另被告乙○○持開山
    刀恫嚇被害人蔡淑芬將錢放在所攜之袋子內，被害人蔡淑芬
    在其身為農會行員之職責，有保護其所保管財物義務之情形
    下，仍依被告乙○○之指示將錢交付予被告乙○○，顯見被
    告丙○○、乙○○上開行為，已屬威脅被害人等之意思自由
    ，使其心生畏懼，而處於不敢抗拒之狀態至明。是核被告丙
    ○○所為，係犯刑法第三百三十七條之侵占離本人持有之物
    罪及同法第三百三十條第一項之攜帶兇器加重強盜罪；核被
    告乙○○所為，係犯刑法三百三十條第一項之攜帶兇器加重
    強盜罪。被告丙○○、乙○○就上揭強盜犯行，與有犯意聯
    絡及行為分擔，應依刑法第二十八條規定，論以共同正犯。
    被告丙○○上開侵占遺失物及加重強盜二罪間，犯意各別、
    行為互異，應分論併罰。又被告丙○○，與被告乙○○具有
    犯意之聯絡及行為之分擔，均為共同正犯。另按銀行或其他
    機構受僱職員對於銀行或其他機構之財物既有管領力，其與
    銀行或其他機構負責人間對於銀行或其他機構之財物同具重
    疊的支配關係，強劫銀行或其他機構之財物，對於數個受指
    示或管領財物之受僱職員施以強暴脅迫，致使不能抗拒，而
    取該財物或使其交付者，應按受強暴脅迫之銀行或其他機構
    受僱職員人數計算罪名，依刑法第五十五條從一重處斷（最
    高法院九十二年度臺上字第六四五五號、八十八年度臺上字
    第五五○九號、八十五年度臺上字第一五○號判決要旨參照
    ）。查本案被告丙○○、乙○○二人欲強盜之財物雖屬臺南
    縣柳營鄉農會旭山辦事處所有，惟被告二人於上開時地對農
    會行員蔡淑芬、連芬蘭等人先後施以脅迫而強取臺南縣柳營
    鄉農會旭山辦事處之財物，被告陳二人係同時、同地侵害數
    名被害人之身體自由及財產法益，係一加重強盜行為同時同
    地各自分擔實施，迫使多位被害人不能抗拒，而強取其財物
    ，係同種想像競合犯，應從一重之加重強盜罪處斷。又被告
    丙○○前因妨害風化案件，經臺灣高等法院臺南分院以九十
    年度上訴字第四○四號判決判處有期徒刑一年四月，後上訴
    最高法院經該院以九十二年度臺上字第六五九九號判決上訴
    駁回而確定，入獄服刑後於九十四年一月十日縮短刑期假釋
    出監，並於同年三月二十一日假釋期滿未經撤銷假釋而執行
    完畢，有臺灣臺南地方法院檢察署刑案資料查註紀錄表、臺
    灣高等法院被告前案紀錄表各一紙在卷可按，其於有期徒刑
    執行完畢五年以內故意再犯本件有期徒刑以上之罪，為累犯
    ，應依刑法第四十七條第一項之規定，就其前開加重強盜部
    分加重其刑（另被告丙○○於本案所犯侵占遺失物犯行，並
    非有期徒刑以上之罪，尚無刑法第四十七條累犯加重其刑規
    定之適用，附此敘明）。爰審酌被告丙○○、乙○○二人犯
    罪之動機、目的、手段，及其正值青壯，不思以正當手段謀
    取財富，竟公然攜帶玩具槍、開山刀至金融機構強取高達十
    一萬餘元之現金紙鈔，目無法紀，對社會治安之危害及對被
    害人所造成之損害重大，兼衡被告二人犯罪之動機、目的、
    手段、國中畢業之智識程度，所強盜之現金部分八萬七千四
    百業經臺南縣柳營鄉農會旭山辦事處領回，及被告二人之家
    庭狀況，暨其犯後坦承犯行，並表悔悟之態度等一切情狀，
    量處如主文所示之刑。
三、按共同正犯因相互間利用他人之行為，以遂行其犯意之實現
    ，本於責任共同之原則，有關沒收部分，對於共犯間供犯罪
    所用之物，自均應為沒收之諭知，最高法院九十一年度臺上
    字第五五八三號、八十九年度臺上字第六九四六號判決可資
    參照。查扣案之開山刀一支、黑色頭套二個及黑色手套二雙
    ，均係被告丙○○所有且供被告丙○○、乙○○二人為本件
    加重強盜罪所用之物，業據被告二人供明在卷，本於責任共
    同原則爰依刑法第三十八條第一項第二款規定，均於被告二
    人宣示主刑項下宣告沒收之。另本件被告丙○○持犯本件強
    盜罪所用之玩具手槍，因被告丙○○供述係向他人所借而非
    其所有，因該玩具手槍非違禁物品，爰不為沒收之諭知。至
    扣案之花格襯衫一件、黑色布鞋一雙、米黃色上衣一件、米
    白色長褲一件、黑色運動鞋一雙、襪子二雙雖分係被告丙○
    ○、乙○○二人強盜時所穿著之衣物，但上開衣褲本有其適
    當之用途，固足作為本案被告丙○○、乙○○強盜犯行之佐
    證，但並無證據證明此為被告二人為犯本件強盜犯行所添置
    或特別穿至現場之物，復非違禁物，是均不予宣告沒收，併
    予敘明。
據上論斷，應依刑事訴訟法第二百九十九條第一項前段、刑法第
二十八條、第三百三十條第一項、第三百三十七條、第五十五條
、第四十二條第三項、第四十七條第一項、第三十八條第一項第
二款，刑法施行法第一條之一，判決如主文。
本案經檢察官甲○到庭執行職務。
中　　華　　民　　國　　96　　年　　2 　　月　　15　　日
　　　　　　　刑事第四庭    審判長法　官　陳志成
　　　　　　　　　　　　　　　　　法　官  黃欣怡
　　　　　　　　　　　　　　　　　法　官  楊佳祥
以上正本證明與原本無異
如不服本判決應於送達後十日內向本院提出上訴狀
　　　　　　　　　　　　　　  　　書記官  陳世勳
中　　華　　民　　國　　96　　年　　2 　　月　　15　　日
附錄本案論罪法條全文
刑法第三百三十條
犯強盜罪而有第三百二十一條第一項各款情形之一者，處七年以
上有期徒刑。
前項之未遂犯罰之。
刑法第三百三十七條
意圖為自己或第三人不法之所有，而侵占遺失物、漂流物或其他
離本人所持有之物者，處五百元以下罰金。
